臺灣士林地方法院刑事判決
111年度易字第141號
公  訴  人  臺灣士林地方檢察署檢察官
被      告  黃文潭



上列被告因竊盜案件，經檢察官聲請以簡易判決處刑（110年度
偵緝字第1301號），本院認不宜以簡易判決處刑，改依通常程序
審理，茲判決如下：
    主  文
黃文潭犯竊盜罪，處拘役拾日，如易科罰金，以新臺幣壹仟元折
算壹日。緩刑貳年。
    事  實
一、黃文潭於民國110年5月5日13點25分（起訴書誤載為14時30
    分）許，騎乘車牌號碼000-0000號普通重型機車，行經臺北
    市○○區○○路000號對面機車停車格時，竟意圖為自己不法之
    所有，徒手竊取陳瑞杰所有放於機車右後照鏡上之白色安全
    帽（為ONZA廠牌、施華洛鑽石復古帽珍珠白之樣式）1頂（
    價值約新臺幣《下同》1800元），得手後，戴上所竊得之上開
    安全帽騎乘機車離去。嗣陳瑞杰於當日14時30分發覺遭竊後
    報警處理，經警調閱現場監視錄影畫面，循線查獲。
二、案經陳瑞杰訴由臺北市政府警察局士林分局報請臺灣士林地
    方檢察署檢察官偵查後聲請以簡易判決處刑。　　
    理  由
壹、證據能力部分：
　　本判決所引用被告以外之人於審判外之陳述，檢察官、被告
    於本院準備程序及審理時對於其證據能力均不爭執（見審易
    卷第99頁、本院卷第269至276頁），且迄於言詞辯論終結前
    亦未聲明異議，本院審酌上開證據資料作成時之情況，尚無
    違法不當及證明力明顯過低之瑕疵，而認為以之作為證據應
    屬適當，依刑事訴訟法第159 條之5 規定，均有證據能力。
    其餘認定本案犯罪事實之非供述證據（詳後述），查無違反
    法定程序取得之情，依刑事訴訟法第158 條之4 規定反面解
    釋，亦具證據能力。
貳、實體部分
一、訊據被告固坦承有拿取告訴人陳瑞杰所有放於機車右後照鏡
    上之安全帽1頂之事實，惟否認有竊盜之犯意，辯稱：我是
    因為自己的安全帽被偷才拿告訴人的安全帽使用，當晚8點
    多我就將安全帽拿回現場放在附近，沒有據為己有，我只是
    使用竊盜，無不法所有意圖云云（見審易卷第37至94、105
    至141頁、本院卷第31至164、178至188、212至254、276至2
    79、300至355頁）。經查：
(一)上開事實欄所載，被告拿取告訴人所有放於機車右後照鏡上
    之安全帽後離去乙節，為被告所不爭執（見本院卷第277至2
    79頁），且經告訴人證述明確（見偵卷第21至23頁、本院卷
    第266至269頁），並有現場監視錄影畫面擷圖、車輛詳細資
    料報表在卷可稽（見偵卷第13、27至28頁），此部分之事實
    ，首堪認定。
(二)被告雖以前揭情詞置辯，然查：
  1.依被告於110年10月23日偵查中辯稱：「（問：《提示偵卷第
    27、28頁照片》110年5月5日14點30分許，騎乘車號000-0000
    號重型機車，行經臺北市○○區○○路000號對面機車停車格時
    ，徒手竊取陳瑞杰所有放在該處機車後照鏡上之安全帽1頂
    ？）我不記得了，我應該不會偷拿」、「（問：車號000-00
    00號重型機車是你的機車？）是，上述地點我不知道在哪，
    我真的不知道有這件事」云云之情形（見偵緝卷第24頁），
    若被告真有將安全帽放回原處，則其在上開經檢察官告以涉
    嫌竊盜、侵占之犯罪行為及罪名（見偵緝卷第23頁），並提
    示其拿取安全帽之現場監視器錄影擷圖畫面（見偵緝卷第24
    頁）偵訊時，自會逕以其已將安全帽放回原處為說明，焉有
    就此有利於己之事隻字未提之理，已難認其當時有將安全帽
    拿回原處置放之情形。
　2.經告訴人多次確認結果，其安全帽至今迄未尋獲（見偵緝卷
    第42頁、本院卷第268頁），則被告辯稱其有將安全帽放回
    原處云云，實已與上開事證不符。況依告訴人所證，其在案
    發當天下午5時36分至警局製作警詢筆錄前，已將機車駛離
    現場（見本院卷第267至269頁、偵卷第21頁），被告豈有可
    能於當晚8時許將之放回原處，甚屬無稽，均可見被告所辯
    ，並非可採。
　3.被告雖又以：「我當初不知道告訴人車子是哪一部」、「我
    不知道原本的安全帽放在哪裡，就放在附近」云云置辯（見
    本院卷第277頁）。按竊盜罪之成立，除行為人在客觀上需
    有竊取行為外，主觀上尚需有為自己不法所有之意圖。若行
    為人只有使用意圖，則為刑法所不罰（即學理上所稱之「使
    用竊盜」），惟取得意圖與使用意圖有時難以辨別，是應以
    行為人有無「排斥所有或持有」及「占為己有」之行為表徵
    觀之。若行為人意圖獲取物之本體及其經濟利益，而排斥所
    有人或持有人之經濟地位，使自己具有類似所有人之地位，
    並將該物充當自己所有之財產，而利用該物之經濟價值，則
    可認其有取得意圖；而行為人是否單純擅取使用而存有返還
    意思，應考量客觀上是否將物品放回原處、是否使有權使用
    人難以重新取得支配或取走該物品之時間長短等因素，於個
    案中依證據具體判斷。則就被告上開辯解，若被告於竊取時
    即有意返還，理應牢記於哪一台機車上取得、取得之位置、
    車位號碼等，即使未能如此為之，被告亦可以將安全帽交由
    轄區派出所員警招領等方式輕易尋獲原主，然其卻未如此為
    之，反而是在「不知道原本的安全帽放在哪裡」之情形下隨
    意放置，現場又是一個人來人往的馬路邊，告訴人焉能取回
    該安全帽？顯然被告已排斥原所有人使用該安全帽之經濟上
    地位，而以所有人自居，足見其等當初並非基於暫時使用、
    用畢即還之意思拿取告訴人之安全帽，其竊取安全帽時，已
    具有不法所有之意圖。況被告既知悉該安全帽為他人所有之
    物，與該頂安全帽之所有人即告訴人復無任何關係，其僅因
    擔心遭罰鍰而隨機拿取，即於未徵得任何人同意之情況下擅
    自取走使用，實已自居於所有人之地位行使權利，難謂無不
    法所有之意圖。綜上，本案事證明確，被告所辯無理由，其
    犯行堪以認定，應依法論科。
二、論罪科刑
(一)核被告所為，係犯刑法第320條第1項竊盜罪。
(二)爰以行為人之責任為基礎，審酌被告貪圖一時便利而隨意竊
    取本案財物，欠缺尊重他人財產權之觀念，造成告訴人財物
    損失，所為固應非難。惟念及被告於犯罪後，在本院審理中
    積極尋求與告訴人達成和解，並已履行賠償完畢，有本院和
    解筆錄及被告提出之郵政自動櫃員機交易明細表在卷可稽（
    見本院卷第262、286頁），暨被告竊取之犯罪手段、所竊財
    物價值、碩士畢業之智識程度、自陳其目前獨居、女兒每月
    匯予生活費的家庭生活經濟狀況等一切情狀，量處如主文所
    示之刑，並諭知易科罰金之折算標準，以資懲儆。
(三)被告前未曾因故意犯罪受有期徒刑以上刑之宣告，有臺灣高
    等法院被告前案紀錄表在卷可稽，茲念其因一時失慮致罹刑
    章，且事後已與告訴人成立和解，堪認被告受此次偵審程序
    及刑之宣告後，當知警惕，無再犯之虞，本院因認前開所宣
    告之刑以暫不執行為適當，爰併依刑法第74條第1項第1款規
    定，宣告緩刑2年，以啟自新。 
三、被告竊得之安全帽1 頂，為其犯罪所得，未據扣案，惟被告
     嗣已與告訴人達成和解並賠償完畢，已如上述，應認已足
    以 剝奪被告此部分之犯罪所得，如再宣告沒收或追徵，恐
    有過 苛之虞，爰不予宣告沒收。 　　
據上論斷，應依刑事訴訟法第452條、第299條第1項前段（依法
院辦理刑事訴訟案件應行注意事項第159點，判決書據上論結部
分，僅引用應適用之程序法條），判決如主文。　　
本案經檢察官江耀民聲請以簡易判決處刑，檢察官薛雯文到庭執
行職務。
中    華    民    國   111    年    6     月    28    日
                  刑事第八庭　　法  官  蘇琬能
以上正本證明與原本無異。
如不服本判決應於收受送達後20日內向本院提出上訴書狀，並應
敘述具體理由；其未敘述上訴理由者，應於上訴期間屆滿後20日
內向本院補提理由書（須按他造當事人之人數附繕本），切勿逕
送上級法院。
若因疫情而遲誤不變期間，得向法院聲請回復原狀。
                                書記官  陳湘琦
中　　華　　民　　國　　111 　年　　6 　　月　　29　　日
附錄本案論罪科刑法條：
中華民國刑法第320條
意圖為自己或第三人不法之所有，而竊取他人之動產者，為竊盜
罪，處5年以下有期徒刑、拘役或50萬元以下罰金。
意圖為自己或第三人不法之利益，而竊佔他人之不動產者，依前
項之規定處斷。
前二項之未遂犯罰之。